【裁判字號】    98,簡上,100
【裁判日期】    981023
【裁判案由】    傷害
【裁判全文】
臺灣新竹地方法院刑事判決             98年度簡上字第100號
上  訴  人
即  被  告  乙○○
            丁○○
            丙○○
上列上訴人即被告等因家暴傷害等案件，不服本院98年度竹北簡
字第12號中華民國98年2 月16日第一審簡易判決（聲請簡易判決
處刑案號：臺灣新竹地方法院檢察署97年度偵字第5161號、第66
82號），本院管轄之第二審合議庭判決如下：
    主  文
上訴駁回。
乙○○緩刑貳年，緩刑期間付保護管束。
丁○○緩刑貳年。
丙○○緩刑貳年，緩刑期間付保護管束。
    事  實
一、乙○○、丁○○、丙○○與甲○○係手足，其4 人間具有家
    庭暴力防治法第3條第4款所定之旁系血親家庭成員關係。緣
    甲○○平日與其母劉葉妹在新竹縣湖口鄉○○村○○街61
    號湖口菜市場仁勢社區辦公室前共同經營市場攤位維生，且
    經常因攤位擺設發生爭吵。乙○○、丁○○乃於民國97年 6
    月26日上午8 時許，前往上開甲○○之攤位關心，適見甲○○因攤位擺設問題再度與其母劉葉妹發生口角，乙○○見
    狀竟基於傷害人之身體之犯意，在上址徒手毆打甲○○，致
    甲○○受有頭部外傷之傷害；其後甲○○隨即拿起行動電話
    欲報警處理，丁○○見狀，為阻止甲○○撥打電話報警，乃
    基於毀損之犯意，將甲○○所有之NOKIA廠牌（起訴書誤載
    為KOKIA廠牌）、型號1600號行動電話奪下後朝地上扔擲，
    致該行動電話損壞不堪使用，足以生損害於甲○○。新竹縣
    湖口鄉仁勢村村長范盛添得知上開糾紛，為免該等人之紛爭
    影響其他攤販之生意，遂邀集甲○○、乙○○、丁○○、丙○○及劉葉妹等5人於同月28日上午10時，至新竹縣湖口
    鄉○○街61號仁勢社區發展協會辦公室內溝通協調，協調間
    ，丙○○與甲○○發生口角爭執，丙○○竟基於傷害人之身
    體之犯意，在該辦公室內，徒手掐住甲○○脖子，致甲○○
    受有脖子局部挫瘀傷之傷害。乙○○與甲○○亦因上述攤位
    問題已產生嫌隙，於同年9月16日上午9時許，在甲○○上述
    攤位前，竟基於毀損之犯意，乙○○以腳踢甲○○攤販車，
    致甲○○所有之蜂蜜5至6瓶、米酒7至8瓶翻落於地，致該蜂
    蜜及米酒損壞不堪使用，足生損害於甲○○。
二、案經甲○○訴由新竹縣政府警察局竹北分局報告臺灣新竹地
    方法院檢察署檢察官偵查後聲請簡易判決處刑。
    理  由
壹、程序部分：
一、按被告以外之人於審判外之言詞或書面陳述，除法律另有規
    定者外，不得作為證據，刑事訴訟法第159條第1項固有明文
    規定。惟被告以外之人於偵查中向檢察官所為之陳述，除顯
    有不可信之情況者外，得為證據；被告以外之人於審判外之
    陳述，雖不符刑事訴訟法第159條之1至之4 之規定，惟經當
    事人於審判程序同意作為證據，法院審酌該言詞陳述或書面
    陳述作成時之情況，認為適當者，亦得為證據；當事人、代
    理人或辯護人於法院調查證據時，知有第159條第1項不得為
    證據之情形，而未於言詞辯論終結前聲明異議者，視為有前
    項之同意，復為同法第159條之1第2項、第159條之5 所明定
    。本案證人黃信德、范盛添、謝國欽及告訴人甲○○於警詢
    及檢察官偵查中之供述，並無顯不可信之情況，且公訴人及
    被告於本院言詞辯論終結前均未對其證據能力聲明異議，並
    同意援引作為證據，本院審酌後認為並無不當之情形，故上
    揭告訴人及證人於審判外之陳述，自得作為本案之證據。
二、又按本案認定事實所引用之文書證據，並無證據證明係公務
    員違背法定程式所取得，亦無刑事訴訟法第159條之4之顯有
    不可信之情況與不得作為證據之情形，且亦經被告同意援引
    作為證據，自應認均有證據能力，合先敘明。
貳、實體部分：
一、被告等上揭犯罪事實，業據被告乙○○、丁○○及丙○○於
    本院準備程序及審理中（見本院上訴審卷第32至37頁、第56
    至59頁）均坦承不諱，經核與證人即告訴人甲○○於警詢、
    偵查中之指述（見97年度偵字第5161偵查卷【下稱5161偵卷
    】第15至17頁、第40至42頁；97年度偵字第6682號偵查卷【
    下稱6682偵卷】第8 至10頁、26至28頁、第39頁）及證人黃
    信德、范盛添及謝國欽於警詢及偵查中之證述情節大致相符
    （見5161偵卷第18至20頁、第48至49頁、第60至61頁），另
    有財團法人天主教湖口仁慈醫院診斷證明書 2紙附卷足憑（
    見5161偵卷第21至22頁），復有現場及證物照片12張（見51
    61偵卷第44頁、6682偵卷第17至18頁、第30至34頁）附卷足
    資佐證，足徵被告乙○○、丁○○及丙○○等3 人於本院之
    自白核與事實相符，堪以採信。綜上所述，本案事證明確，
    被告3人犯行洵堪認定，應依法論科。
二、按家庭暴力防治法所稱之「家庭暴力」者，為家庭成員間實
    施身體或精神上不法侵害之行為；而該法所稱之「家庭暴力
    罪」者，謂家庭成員間故意實施家庭暴力行為而成立其他法
    律所規定之犯罪，家庭暴力防治法第2 條第1款及第2款分別
    定有明文。查被告乙○○為告訴人之弟、丙○○為告訴人之
    兄，3 人係手足關係，已據其等於警詢時供明在卷（見5161
    偵卷第6至7頁、第9至11頁、第12至14頁），並有戶籍資料3
    份存卷可稽（見5161偵卷第27至32頁），彼此間具有家庭暴
    力防治法第3條第4款所定之「家庭成員關係」。是核被告乙○○、丙○○所為，均係犯刑法第277條第1項之傷害罪，亦
    屬家庭暴力防治法第2條第2款所稱之家庭暴力行為而構成家
    庭暴力罪，惟因家庭暴力防治法對於家庭暴力罪並無科處刑
    罰規定，自應依刑法傷害罪論科；另核被告丁○○、乙○○
    就上開損壞告訴人之行動電話及致蜂蜜、米酒不堪使用之所
    為均係犯刑法第354 條之毀損罪。被告乙○○所犯上開傷害
    及毀損2罪間，犯意各別，構成要件互殊，應予分論併罰。
    原審認被告乙○○、丁○○、丙○○3 人罪證明確，援引刑
    事訴訟法第449條第1項、第3項、第454條第2項、刑法第277
    條第1項、第354條、第51條第6款、第41條第1項前段、刑法
    施行法第1條之1之規定，分別逕以簡易判決就被告乙○○傷
    害罪部分量處拘役30日、就犯致令他人物品不堪用罪部分量
    處拘役20日，並定執行刑拘役45日，就被告丁○○犯毀損他
    人物品罪量處拘役10日，就丙○○犯傷害罪部分，量處拘役
    25日，並均諭知易科罰金之折算標準，其認事用法並無違誤
    ，量刑亦屬妥適，雖被告等 3人上訴意旨初認本件僅屬偶發
    推擠事件，被告等人並無犯意，亦無傷害告訴人及毀損告訴
    人之財物，且證人即其等4人之母劉葉妹案發生時均在現
    場，尚未出庭作證，是原審所認似嫌速斷云云，然嗣後均已
    認罪，綜上，上訴核無理由，應予駁回。
三、查被告乙○○、丁○○及丙○○等3 人未曾因故意犯罪受有
    期徒刑以上刑之宣告者，有臺灣高等法院被告前案紀錄表 3
    份在卷可考，被告3 人與告訴人為手足，僅因細故而為本件
    傷害及毀損犯行，惟被告3 人犯後均坦承犯行，並於本院準
    備程序達成和解，被告乙○○賠償告訴人新台幣（下同） 3
    萬元、被告丁○○賠償告訴人5 千元，被告丙○○賠償告訴
    人6 千元及當庭道歉，堪認均有悔意，此有本院準備程序筆
    錄、本院公務電話乙紙、郵政國內匯款執據5 紙存卷足稽（
    見本院上訴審卷第34頁、第47頁、第60至64頁），綜合上情
    判斷，被告等經此偵審程序之教訓後，應能知所警惕，且倘
    被告等無資力易科罰金或易服社會勞動而必須入監服拘役，
    則因短期自由刑將有可能產生如下諸多流弊：非但無施教之
    充分機會；亦對防止犯罪無力；且受刑者大多為初犯者，若
    任意施以短期自由刑，將使其喪失對拘禁之恐懼，減弱其自
    尊心；又輕微犯罪者之家屬在物質及精神上均將受到重大損
    失，將衍生更多社會問題；再者犯罪者被釋放時，社會復歸
    時往往遇到多種困難，成為促成其再犯之原因；且執行機構
    設施、人力有限，難以對受刑人全面達到教化之效果，若輕
    易施以短期自由刑，將使受刑人易受惡性之感染，成為再犯
    之原因，亦即本性善良者，若僅係偶然犯罪或過失犯罪，即
    受到短期自由刑之宣告，則成為毫無變通地均送到龍蛇雜處
    之監所服刑，反而會使其學習犯罪不良習性及其他犯罪技巧
    ，使該偶然犯罪或過失犯罪者下次再犯罪。因此短期自由刑
    既無益於改善受刑人惡性，又無威嚇之效果，反而導致受刑
    人將來再犯之危險提高，社會將付出更大成本，故本院一併
    考量以上短期自由刑可能之缺失，認對被告所宣告之刑，以
    暫不執行為適當，以觀後效，爰依刑法第74條第1項第1款規
    定均併宣告緩刑2年。另被告3人與告訴人為手足關係等情，
    已據其等於警詢時供明在卷（見5161偵卷第6 至7頁、第9至
    11 頁、第12至14頁），並有戶籍資料3份存卷可稽（見5161
    偵卷第27至32頁），4人間屬家庭暴力防治法第3 條第4款之
    家庭成員，被告乙○○、丙○○所為上開行為而成立刑法規
    定之傷害罪，乃家庭成員故意實施家庭暴力行為而成立之家
    庭暴力罪，爰併依家庭暴力防治法第38條第1 項之規定，諭
    知在緩刑期內均付保護管束，以促其等戒慎，用啟自新。
據上論斷，應依刑事訴訟法第455 條之1第1項、第3項、第368條
，刑法第11條但書、第74條第1項第1款，家庭暴力防治法第38條
第1項，判決如主文。
本案經檢察官邱宇謙到庭執行職務
中    華    民    國    98    年    10    月    23    日
                  刑事刑六庭審判長法  官  黃美盈
                                  法  官  李毓華
                                  法  官  邱忠義
以上正本證明與原本無異。
不得上訴。
中    華    民    國    98    年    10    月    23    日
                                  書記官  吳美雲
附表本案論罪科刑法條：
刑法第277條
傷害人之身體或健康者，處3年以下有期徒刑、拘役或1千元以下
罰金。
犯前項之罪因而致人於死者，處無期徒刑或7 年以上有期徒刑；
致重傷者，處3年以上10年以下有期徒刑。
刑法第354 條：
毀棄、損壞前二條以外之他人之物或致令不堪用，足以生損害於
公眾或他人者，處2 年以下有期徒刑、拘役或500 元以下罰金。


司法院資訊處製作；財團法人民間司法改革基金會備份。
